【裁判字號】    95,交簡上,112
【裁判日期】    951030
【裁判案由】    過失傷害
【裁判全文】
臺灣板橋地方法院刑事判決           95年度交簡上字第112號
上  訴  人  甲○○
上列上訴人即被告因過失傷害案件，不服本院九十五年度簡字第
六五三號中華民國九十五年六月二十二日第一審判決（原聲請簡
易判決處刑案號：九十五年度偵字第五九六七號），提起上訴，
本院管轄第二審之合議庭判決如下：
    主  文
上訴駁回。
    事實及理由
一、本案經本院審理結果，認原審以上訴人即被告甲○○因過失
    傷害人，處拘役伍拾玖日，如易科罰金，以參佰元折算壹日
    。其認事用法均無違誤，量刑亦屬妥適，應予維持，並引用
    如附件所示第一審判決書記載之事實、證據及理由。
二、本案被告聲明上訴，除自承有過失外，並指稱被害人張宜昌
    亦有過失，因認為原審量刑過重，導致其無力扶養小孩云云
    。惟按刑法上所謂之「過失」，係指行為人雖非故意，但按
    其情節應注意並能注意而不注意者而言，即令告訴人確實與
    有過失，然僅為民事損害賠償責任之抗辯事由，仍無法減免
    行為人在不超越社會相當性範圍應有之注意義務，且刑事責
    任係對於反社會行為所加之公法上制裁，不若民事責任係專
    以填補損害為目的，因此並無允許依過失相抵之理論，而消
    長已發生刑事責任之餘地，是以被告難辭過失之責。又被告
    僅空泛指稱被害人車速很快云云，然並未提出任何具體事證
    以供法院調查，且依卷附臺灣省臺北縣區車輛行車事故鑑定
    委員會鑑定意見書所示，則認為被告未行走於行人穿越道上
    ，而於車陣中跑步穿梭，未注意且未讓車道上之直行車先行
    ，為肇事原因，被害人駕駛普通重型機車無肇事因素，尚無
    從為被告有利之認定，其上訴自非有據，為無理由，應予駁
    回。至被告行為後，刑法部分條文業於民國九十四年二月二
    日經總統以華總一義字第０九四０００一四九０一號令修正
    公布，並自九十五年七月一日起生效施行（下稱現行刑法）
    ；復參酌最高法院九十五年五月二十三日第八次刑事庭會議
    決議意旨，現行刑法第二條第一項之規定，係規範行為後法
    律變更所生新舊法律比較適用之準據法，於現行刑法施行後
    ，應適用現行刑法第二條第一項之規定，為「從舊從輕」之
    比較。被告行為時之刑法第四十一條第一項前段規定：「犯
    最重本刑為五年以下有期徒刑以下之刑之罪，而受六個月以
    下有期徒刑或拘役之宣告，因身體、教育、職業、家庭之關
    係或其他正當事由，執行顯有困難者，得以一元以上三元以
    下折算一日，易科罰金。」依斯時有效施行之罰金罰鍰提高
    標準條例第二條前段規定（業於九十五年五月十七日經總統
    以華總一義字第０九五０００六九七九一號令修正公布刪除
    ，並自九十五年七月一日起生效），依刑法第四十一條易科
    罰金者，就其原定數額提高為一百倍折算一日，則本案被告
    行為時之刑法及罰金罰鍰提高標準條例關於易科罰金折算標
    準之規定，係以銀元三百元折算一日，經折算為新臺幣後，
    應以新臺幣九百元折算一日。而現行刑法第四十一條第一項
    前段規定：「犯最重本刑為五年以下有期徒刑以下之刑之罪
    ，而受六個月以下有期徒刑或拘役之宣告者，得以新臺幣一
    千元、二千元或三千元折算一日，易科罰金。」比較修正前
    、後關於易科罰金折算標準之規定，以修正前刑法第四十一
    條第一項前段及修正前罰金罰鍰提高標準條例第二條前段規
    定，較有利於行為人。經綜其全部罪刑之結果而為比較，新
    刑法並非有利於被告，是依現行刑法第二條第一項前段規定
    ，自應適用被告行為時之法律即修正前刑法及罰金罰鍰提高
    標準條例之規定。又行為後法律有變更者，依修正前刑法第
    二條第一項之規定，以適用裁判時之法律為原則，如行為時
    之法律有利於行為人，則例外適用行為時之法律；依現行刑
    法第二條第一項規定，以適用行為時之法律為原則，惟如裁
    判時之法律有利於行為人，則例外適用裁判時之法律。原審
    判決雖未及比較適用新舊法，然經上訴至本院管轄第二審之
    合議庭後，比較適用新舊法之結果，行為後之法律並非較有
    利於行為人，仍應適用行為時之法律，則原審判決適用行為
    時之法律即無不當，自不構成撤銷之事由，附此敘明。
據上論斷，應依刑事訴訟法第455條之1第1項、第3項、第368 條
、第373條，判決如主文。
本案經檢察官靳開聖到庭執行職務。
中    華    民    國    95    年    10    月    30    日
                ?交通法庭?審判長法  官  王屏夏
                                   法  官  彭全曄
                                   法  官  王偉光
上列正本證明與原本無異。
本件不得上訴。
                                   書記官  陳怡君
中    華    民    國    95    年    10    月    30    日


司法院資訊處製作；財團法人民間司法改革基金會備份。
